【裁判字號】    96,再,68
【裁判日期】    970129
【裁判案由】    損害賠償
【裁判全文】
臺灣高等法院民事判決                    96年度再字第68號
再審 原 告    全聯世界開發股份有限公司
法定代理人    乙○○
再審 原 告    丁○○
共      同
訴訟代理人  李永然律師
            黃斐旻律師
            丙○○律師
再審 被 告  甲○○
訴訟代理人  王東山律師
複  代理人  李美寬律師
            林孝甄律師
上列當事人間請求損害賠償事件，再審原告對於中華民國96年3
月20日本院95年度智上更(一)字第4號確定判決提起再審之訴，本
院於97年1月15日言詞辯論終結，判決如下：
    主      文
再審之訴駁回。
再審訴訟費用由再審原告連帶負擔。
    事實及理由
一、再審原告起訴主張：再審被告前以再審原告全聯世界開發股
    份有限公司（下稱全聯公司）違反雙方於民國89年1月10日
    所簽訂「有單向通風之鞋類專利生產製造及國內行銷代理權
    合約書」（下稱系爭代理合約）第4條國內行銷最低雙數約
    定，而終止系爭代理合約，並應賠償其損失；且全聯公司依
    系爭代理合約第6條計算，尚積欠其權利金未付為由，提起
    損害賠償及給付權利金訴訟，嗣經本院95年度智上更(一)字第
    4號確定判決命全聯公司應與連帶保證人即再審原告丁○○
    連帶給付再審被告新台幣（下同）183萬9650元及加計自94
    年2月17日起算之法定遲延利息（下稱原確定判決）；惟因
    該確定判決就系爭代理合約第4條、第6條文義解釋錯誤，致
    計算權利金與損害額有誤，顯有適用法規錯誤之再審事由。
    爰依民事訴訟法第496條第1項第1款規定，提起本訴等情。
    並於本院聲明：(一)原確定判決廢棄。(二)上開廢棄部分，再審
    被告在前審之訴及上訴均駁回。
二、再審被告則以：伊依系爭代理合約第6條規定，訴請給付權
    利金，自屬有據；另該合約第4條並非屬盡力條款；況解釋
    意思表示係屬事實審法院之職權，縱有不當，亦非屬適用法
    規錯誤之情事，故再審原告提起本件再審之訴，為無理由等
    語，資為抗辯。並於本院聲明：再審之訴駁回。
三、本件應審究者為原確定判決是否有民事訴訟法第496條第1項
    第1款適用法規顯有錯誤之再審事由？茲論述如下：
(一)、按民事訴訟法第496條第1項第1款所謂適用法規顯有錯誤，
    應以確定判決違背法規或現存判例解釋者為限（最高法院57
    年度台上字第1091號判例意旨參照）。
(二)、再審原告主張：原確定判決誤將系爭代理合約第4條解釋為
    「非屬盡力條款」，致再審被告得據此終止系爭代理合約，
    並依第11條約定請求伊等連帶賠償損失，其顯適用法規有誤
    云云。惟查，解釋意思表示原屬事實審法院之職權，原確定
    判決依其所認定之事實而為法律上之判斷，自不生適用法規
    顯有錯誤問題（最高法院64年台再字第140號判例意旨參照
    ）。故原確定判決將系爭代理合約第4條解釋為非盡力條款
    （見本院卷第25頁之原確定判決理由七(二)至(五)所示），自屬
    法院之職權，要與適用法規錯誤無涉。是再審原告以原確定
    判決對於系爭代理合約第4條解釋有誤為由，主張原確定判
    決有適用法規錯誤之再審情事，自無可取。
(三)、再審原告雖主張：原確定判決先後認定系爭鞋類底部出貨數
    量不一，致計算伊等應連帶給付再審被告之權利金、損害賠
    償額有誤，顯有適用法規錯誤之再審事由云云。然查，取捨
    證據認定事實，原屬法院之職權；縱法院認定事實錯誤，亦
    無適用法規顯有錯誤情形可言（最高法院63年台再字第67號
    判例；同院63年台上字第880號判例意旨參照）。原確定判
    決依職權為證據取捨並認定事實，而據以計算再審原告應給
    付再審被告之權利金與損害賠償額，難謂有何適用法規錯誤
    之情事（見本院卷第24至26頁之原確定判決理由六至七所示
    ）。故再審原告以原確定判決認定系爭鞋類底部出貨數量不
    一，致計算應給付再審被告之權利金、損害賠償額有誤為由
    ，主張原確定判決有適用法規錯誤之再審事由，委無可取。
(四)、再審原告又主張：系爭代理合約第6條，關於系爭鞋類底部
    出貨量，應以與全聯公司有交易往來之製鞋廠商之鞋底出貨
    量為準，而原確定判決卻以再審被告提出之製鞋底廠商之底
    部出貨量為權利金之計算基準，其認定事實、取捨證據顯屬
    有誤，自有適用法規錯誤之再審事由云云。惟承前所述，取
    捨證據認定事實，原屬法院之職權；縱法院認定事實錯誤，
    亦非屬適用法規顯有錯誤情形。是以，原確定判決以再審被
    告提出之製鞋底廠商之底部出貨量為權利金之計算基準（見
    本院卷第24頁反面），顯屬法院行使職權之範疇，亦與適用
    法規錯誤有間。故再審原告指摘原確定判決依系爭代理合約
    第6條，取捨證據認定事實有誤，致有適用法規錯誤之再審
    情事，要無足取。
四、從而，原確定判決既無適用法規顯有錯誤之情形，則再審原
    告依民事訴訟法第496條第1項第1款規定，提起本件再審之
    訴，為無理由，應予駁回。
五、本件再審原告之訴既經駁回，即無前訴訟程序之再開或續行
    ，則再審原告聲請本院傳訊證人（即全聯公司會計人員）康
    素蓮，核屬無據，併予敘明。
六、據上論結，本件再審之訴為無理由，依民事訴訟法第85第2
    項，判決如主文。
中    華    民    國    97    年    1    月    29    日
                    民事第十五庭
                        審判長法  官  林恩山
                              法  官  郭松濤
                              法  官  楊絮雲
正本係照原本作成。
如不服本判決，應於收受送達後20日內向本院提出上訴書狀，其
未表明上訴理由者，應於提出上訴後20日內向本院補提理由書狀
（均須按他造當事人之人數附繕本）上訴時應提出委任律師或具
有律師資格之人之委任狀；委任有律師資格者，另應附具律師資
格證書及釋明委任人與受任人有民事訴訟法第466條之1第1項但
書或第2項（詳附註）所定關係之釋明文書影本。
中    華    民    國    97    年    1     月    29    日
                              書記官  鄭淑昀
附註：
民事訴訟法第466條之1（第1項、第2項）：
對於第二審判決上訴，上訴人應委任律師為訴訟代理人。但上訴
人或其他法定代理人具有律師資格者，不在此限。
上訴人之配偶、三親等內之血親、二親等內之姻親，或上訴人為
法人、中央或地方機關時，其所屬專任人員具有律師資格並經法
院認為適當者，亦得為第三審訴訟代理人。


司法院資訊處製作；財團法人民間司法改革基金會備份。
